【裁判字號】    99,交聲,2568
【裁判日期】    990909
【裁判案由】    交管條例聲異
【裁判全文】
臺灣板橋地方法院刑事裁定            99年度交聲字第2568號
原處分機關  交通部公路總局臺北區監理所板橋監理站
異  議  人  甲○○
上列受處分人即異議人因違反道路交通管理處罰條例案件，對於
交通部公路總局臺北區監理所監理站民國99年8 月4 日所為之板
監裁字第裁41-C00000000號裁決處分，聲明異議，本院裁定如下
：
    主  文
異議駁回。
    理  由
一、原處分意旨略以：異議人即受處分人甲○○於民國99年7 月
    31日23時15分許，駕駛車牌號碼FVK-109 號重型機車行經臺
    北縣新莊市○○路與中華路口，經臺北縣政府警察局新莊分
    局中港派出所值勤員警認有「拒絕酒測（經告知達3 次）」
    之違規事實，乃以北縣警交大字第C00000000 號舉發違反道
    路交通管理事件通知單製單舉發，嗣原處分機關於99年8 月
    4 日，依道路交通管理處罰條例第35條第4 項、第67條第2
    項（原裁書漏載第67條第2 項）之規定，裁處異議人罰鍰新
    臺幣（下同）6 萬元、吊銷駕駛執照及3 年內不得考領駕駛
    執照等語。
二、異議人異議意旨略以：本人於99年7 月31日23時15分左右遇
    到警察臨檢，已配合接受酒測，也確實有吹氣，惟儀器沒有
    反應，加上警察態度不佳，於是本人拒絕再測，爰聲明異議
    ，請求撤銷原處分云云。
三、按汽車駕駛人，駕駛汽車經測試檢定有下列情形之一者，處
    1 萬5 千元以上6 萬元以下罰鍰，並當場移置保管該汽車及
    吊扣其駕駛執照1 年；因而肇事致人受傷者，並吊扣其駕駛
    執照2 年；致人重傷或死亡者，吊銷其駕駛執照，並不得再
    考領：一、酒精濃度超過規定標準。二、吸食毒品、迷幻藥
    、麻醉藥品及其相類似之管制藥品。又汽車駕駛人拒絕接受
    第1 項測試之檢定者，處6 萬元罰鍰，並當場移置保管該汽
    車及吊銷該駕駛執照；如肇事致人重傷或死亡者，吊銷該駕
    駛執照，並不得再考領。道路交通管理處罰條例第35條第1
    項、第4 項分別定有明文。再按汽車駕駛人，曾依該條例第
    35條第4 項前段規定吊銷駕駛執照者，3 年內不得考領駕駛
    執照。同條例第67條第2 項前段亦定有明文。
四、經查：
  (一)異議人於99年7 月31日23時15分許，駕駛車牌號碼FVK-109
    號重型機車，行經臺北縣新莊市○○路與中華路口，因有酒
    後駕車之嫌，經臺北縣政府警察局新莊分局中港派出所執勤
    員警欲對之實施酒精濃度測試檢定，然經舉發員警認異議人
    有「拒絕酒測（經告知達3 次）」之違規事實，乃掣單舉發
    乙節，有臺北縣政府警察局99年7 月31日北縣警交大字第C0
    0000000 號舉發違反道路交通管理事件通知單1 紙在卷可稽
    。
  (二)證人即臺北縣政府警察局新莊分局中港派出所執勤員警乙○
    ○到院證稱: 當時異議人從新莊市○○路看到員警在新莊市
    ○○路跟五工路作取締酒駕勤務，就左轉新莊市○○路，並
    跟異議人太太換手駕駛，伊有看到這個情形，就將異議人攔
    下來；當時伊告知異議人酒精濃度測試的標準作業流程等待
    時間是15分鐘，並提供杯水給異議人飲用，但是異議一直表
    示執勤員警應該給他2 個小時的時間休息；伊在99年7 月31
    日下午11時15分許攔停異議人，並在同日23時30分許對異議
    人作酒測，及告知異議人如果他沒有配合酒測的罰責為何。
    在實施酒測的時候，執勤員警給異議人3 次的機會，並告知
    異議人要含著酒測器吹才能夠顯示酒測值，否則會顯示請重
    測的字樣，第1 次檢測時異議人口頭上說要配合，但根本沒
    有吹氣，還說要等朋友來，一直拖延時間。第2 次檢測，異
    議人也說要配合，也是沒有吹氣。第3 次是巡佐跟異議人說
    要按拒測了，異議人才配合吹氣，但是異議人他只是含著酒
    測管沒有吹，所以酒測器上顯示請重測的字樣，因此執勤員
    警對異議人作拒測的舉發等語（見本院99年2 月2 日訊問筆
    錄）。佐以經本院於99年2 月2 日當庭勘驗員警提出之現場
    錄影光碟，勘驗結果如下: （1 ）光碟播放時間顯示為4秒
    時，異議人遭員警攔停出現於畫面中，異議人表示先前有飲
    用2 杯高梁酒。員警表示將實施酒測，異議人回應以須給其
    2 小時休息後再實施酒測。（2 ）光碟播放時間顯示為1分
    30秒，員警詢問是否需飲用開水，異議人搖頭，表示2 個小
    時後再說，員警表示程序給予15分鐘休息，否則以拒測處理
    。（3 ）光碟播放時間顯示4 分35秒，員警提供開水供異議
    人飲用。（4 ）光碟播放時間顯示為9 分56秒，異議人撥打
    手機請友人到場。（5 ）光碟播放時間顯示為14分14秒時，
    員警出示酒測儀器合格證書交異議人閱覽。（6 ）光碟播放
    時間顯示為15分14秒時，異議人稱要等朋友來，員警回以無
    法等待異議人朋友到場。（7 ）光碟播放時間顯示為15 分
    34秒時，員警告知現在時間為民國99年7 月31日23時31 分
    ，如拒測將處罰鍰6 萬元，並吊銷駕照，並詢問異議人是否
    接受酒測，異議人點頭後喝開水，稱依其認知至少須等2小
    時才可以酒測。（8 ）光碟播放時間顯示為16分30秒時，員
    警第二次詢問異議人是否願意接受酒測，異議人喝開水後表
    示願意，員警拿出酒測器表示麻煩異議人配合，然異議人站
    在原地無任何動作，員警表示將以異議人拒測處理。（9 ）
    光碟播放時間顯示為17分48秒時，異議人喝開水。（10 ）
    光碟播放時間顯示為18分28秒時，異議人口含酒測儀器，員
    警告知要大力吹氣，並查看酒測儀器上之螢幕，察覺並無顯
    示數據，向異議人表示並無空氣吹出。（11）光碟播放時間
    顯示為18分38秒時，再度測試酒精濃度，員警告知須持續吹
    氣5 秒鐘，異議人口含吹氣管2 秒即未繼續吹氣。（12）光
    碟播放時間顯示為18分40秒時，員警告知須持續吹氣5 秒鐘
    ，異議人拿起開水飲用。（13）光碟播放時間顯示為19分03
    秒時，員警再次告知須持續吹氣5 秒鐘，詢問異議人是否願
    意配合。（14）光碟播放時間顯示為19分24秒，異議人再度
    口含吹氣管，員警將手掌置於吹氣管前方，表示異議人並無
    吹氣，以拒測方式處理。（15）本件警方執行過程態度和緩
    ，並無不當之言詞及態度不佳之情事，有本院99年9 月2日
    勘驗筆錄1 份附卷可稽。足徵員警在開立本件異議人拒絕酒
    測之舉發通知單前，曾提供開水供異議人飲用，並給予15
    分鐘休息，及告知拒測之處罰，而異議人雖在口頭上表示願
    意接受酒測，卻一再爭執需給予2 小時休息再行酒測、需等
    待友人到場再測，待員警告知將以拒絕酒測方式處理後，雖
    配合口含酒測器吹氣管，惟異議人明知應連續吹氣5 秒，竟
    以消極不吹氣、或口含吹氣管2 秒後即放開，致酒測器始終
    無法蒐集足夠氣體而無從測得酒精濃度，是異議人確實有消
    極拒絕接受酒測之情甚明。
 (三) 又本件對異議人實施酒精濃度測試檢定之呼氣酒精測試器08
    5154D 號，於異議人進行該等檢測當日，警員另於同日99年
    7 月31日20時01分、19時58分、2 時20分、19時17分、19時
    32分、1 時02分、1 時24分等時間，均有就他人所為數次呼
    氣酒精濃度測定，測定值各記載合格，且各酒測單上均有「
    歸零」、「測定值」等欄位，此有呼氣酒精測試器085154 D
    號於99年7 月31日列印之酒測單影本數紙在卷可憑，堪認若
    受測定人依照員警指示進行吹氣，均可出現上開欄位之測定
    值，本件呼氣酒精測試器050284號於舉發當時並未故障，係
    因異議人消極不配合吹氣，該酒精測試器始無從測得酒精濃
    度，異議人以伊有配合吹氣，不知為何無測得酒精濃度云云
    置辯，自難憑採。
五、綜上，本件異議人於前揭時、地，無正當理由拒絕接受酒精
    濃度測試檢定之違規行為，事證明確，堪以認定，從而，原
    處分機關依據道路交通管理處罰條例第35條第4 項、第67條
    第2 項規定，裁處異議人罰鍰6 萬元並吊銷駕駛執照、3 年
    內不得考領駕駛執照，於法尚無不合，應予維持，本件異議
    為無理由，應予駁回。
據上論斷，應依道路交通案件處理辦法第19條裁定如主文。
中    華    民    國    99    年    9     月  9      日
                     交通法庭法  官 黃繼瑜
以上正本證明與原本無異。
如不服本裁定，應於送達後5 日內，向本院提出抗告狀。
                             書記官 謝雪紅
中    華    民    國    99    年    9     月    10    日

司法院資訊處製作；財團法人民間司法改革基金會備份。
